【裁判字號】    99,再微,6
【裁判日期】    991115
【裁判案由】    再審之訴
【裁判全文】
臺灣臺北地方法院民事判決               99年度再微字第6號
再審原告  劉金安
再審被告  高千惠
          林俊彥
          王聯堯
上列當事人間請求返還不當得利事件，再審原告對於本院民國99
年8月6日99年度小上字第19號第二審確定判決提起再審之訴，本
院判決如下：
    主  文
再審之訴駁回。
再審訴訟費用由再審原告負擔。
    事實及理由
一、按再審之訴，應於30日之不變期間內提起。前項期間，自判
    決確定時起算，判決於送達前確定者，自送達時起算，民事
    訴訟法第500條第1項、第2項前段定有明文。查本院99年度
    小上字第19號民事判決（下稱原確定判決）正本，係於民國
    99年8月13日送達與再審原告，則再審原告於99年9月10日提
    起本件再審之訴，未逾前開規定30日之不變期間，再審原告
    提起本件再審之訴即屬合法，合先敘明。
二、再審原告主張略以：原確定判決以伊於原審中所提出，據以
    證明伊已代再審被告繳交其等占有使用臺北市○○路13號房
    屋期間所積欠電費新臺幣（下同）50,849元之繳費收據上所
    載戶名，係「呂淑娟」而非伊，且伊復未提出其他資料佐證
    伊為實際繳款人，因而認為伊請求再審被告連帶給付伊所代
    繳之上開電費並無理由，判決伊敗訴。然上開電費確係伊所
    繳交，有臺灣電力股份有限公司臺北南區營業處（下稱臺電
    公司）於99年8月26日以D北南字第09908002961號書函之回
    覆說明內容可證，又此一證物係原確定判決於判決後始由臺
    電公司發予伊，則此一證物如經斟酌，伊確可受較原審有利
    之裁判。為此，爰依民事訴訟法第496條第1項第13款提起再
    審之訴。並聲明：(一)原確定判決就駁回伊後開第2項聲明部
    分廢棄。(二)再審被告應連帶給付伊50,849元。
三、本件未經言詞辯論，再審被告未提出書狀作何聲明或陳述。
四、按再審之訴顯無再審理由者，法院得不經言詞辯論，逕以判
    決駁回，民事訴訟法第502條第2項定有明文。所謂顯無再審
    理由，係指針對再審原告所主張之再審原因，無須另經調查
    辯論，即可判定其不足以動搖原確定判決所為判斷結果而言
    。次按當事人發現未經斟酌之證物或得使用該證物者，得以
    再審之訴對於確定終局判決聲明不服。但以如經斟酌可受較
    有利益之裁判者為限，同法第496條第1項第13款亦有明文。
    惟所謂當事人發見未經斟酌之證物，係指前訴訟程序事實審
    之言詞辯論終結前已存在之證物，因當事人不知有此，致未
    經斟酌，現始知之者而言。若在前訴訟程序事實審言詞辯論
    終結前，尚未存在之證物，本無所謂發見，自不得以之為再
    審理由（最高法院著有29年上字第1005號判例意旨可供參照
    ）。
五、經查，本件再審原告固提出臺電公司99年8月26日D北南字第
    09908002961號書函1份（見卷第8頁），據以主張其發現未
    經斟酌之證物，而得依民事訴訟法第496條第1項第13款之規
    定提起再審之訴云云。惟該書函係臺電公司為回覆再審原告
    99年8月13日之申請函，於99年8月26日始行作成；而前訴訟
    程序事實審於99年7月23日即已言詞辯論終結，業經本院依
    職權調閱99年度小上字第19號卷宗，核閱屬實，則再審原告
    所提出之上開臺電公司書函，顯係於前訴訟程序事實審言詞
    辯論終結前尚未存在，其後再審原告始發現之「證物」。再
    審原告既以前訴訟程序事實審言詞辯論終結前尚未存在之證
    物，作為提起再審之理由，揆諸前揭判例意旨，核與民事訴
    訟法第496條第1項第13款所定要件不符，是其執前揭事由主
    張原確定判決具有民事訴訟法第496條第1項第13款之再審事
    由，殊無足取。
六、綜上所述，再審原告提起本件再審之訴，經核顯無再審理由
    ，爰依民事訴訟法第502條第2項之規定，不經言詞辯論，逕
    予判決駁回。
七、據上論結，本件再審之訴為無理由，依民事訴訟法第502條
    第2項、第78條，判決如主文。
中    華    民    國    99    年    11    月    15    日
                  民事第三庭  審判長法  官   郭美杏
                                    法  官   孫正華
                                    法  官   魏式瑜
上為正本係照原本作成。
本判決不得上訴。
中    華    民    國    99    年    11     月    15    日
                                    書記官  曾鈺馨

司法院資訊處製作；財團法人民間司法改革基金會備份。
